【裁判字號】    89,上訴,2183
【裁判日期】    890413
【裁判案由】    毒品危害防制條例
【裁判全文】
臺灣高等法院刑事判決                          八十九年度上訴字第二一八三號
    上  訴  人
    即  被  告  乙○○
右上訴人即被告因毒品危害防制條例案件，不服臺灣板橋地方法院八十九年度訴緝字
第九號，中華民國八十九年四月十三日第一審判決（起訴案號：臺灣板橋地方法院檢
察署八十五年度偵字第二一九一二號），提起上訴，本院判決如左：
    主  文
原判決關於轉讓禁藥部分撤銷。
乙○○連續明知為禁藥而轉讓，累犯，處有期徒刑伍月。
    事  實
一、乙○○曾於民國八十三年間，因違反麻醉藥品管理條例案件，經台灣板橋地方法
    院判處有期徒刑三月，如易科罰金以三佰元折算壹日確定，於八十四年二月九日
    執行完畢。仍不知悔改，明知安非他命係屬經行政院衛生署公告列入禁止轉讓之
    禁藥（現行之毒品危害防制條例列為第二級毒品），竟基於轉讓禁藥安非他命（
    下簡稱安非他命）之概括犯意，自八十五年八月間某日起至同年九月十八日止，
    在台北縣三重市○○路○段四０巷十六弄十一號二樓住處，先後多次將己有之安
    非他命轉讓予其弟甲○○施用。嗣於八十五年九月十九日十九時二十分許，經警
    持檢察官簽發之搜索票至上址查獲甲○○，並扣得屬乙○○所有供其等施用安非
    他命用之吸食器一組，甲○○於警訊中供述其施用之安非他命源自乙○○，而為
    警發現上情。
二、案經臺北市政府警察局大同分局移送臺灣板橋地方法院檢察署檢察官偵查起訴。
    理  由
一、訊據上訴人即被告乙○○矢口否認有何轉讓安非他命犯行，辯稱：伊沒有拿安非
    他命給甲○○吸，可能是甲○○偷拿的，在家裡查獲之吸食器非伊所有云云。
二、經查：
（一）同案被告即被告乙○○之弟甲○○於警訊中供稱：「（查扣的）吸食器係我哥
      哥與他朋友吸食後而存放於儲藏室，昨天八十五年九月十八日七時許，我哥哥
      乙○○有回家，我倆在我房間以小燈泡烘熱吸食安非他命最後一次，安非他命
      是我哥哥乙○○持有，其重量約零點四或零點五公克，我約一星期吸食一次」
      （見八十五年偵字第二一九一二號偵查卷第七頁反面至第八頁正面）；嗣於檢
      察官偵查中，甲○○再供稱：「八十五年八月至被查獲日止，均在三重家吸安
      ，有與乙○○一起吸過安非他命，在我家，安非他命向乙○○拿的，在我吸安
      非他命這段時間，在家裡，偶爾會給他錢一起買，在家裡吸食器是他的」（見
      八十五年度偵字第二二六七八號偵查卷第三二頁反面）等各語在卷，並有在被
      告乙○○及甲○○上開住處查扣之吸食器一組可資佐證。
（二）甲○○於原審調查時，雖改稱：係拿錢委託其兄被告乙○○購買安非他命云云
      。惟其亦承認與被告乙○○之間確有安非他命之交付與收受，及其當時所吸用
      之安非他命係來自被告乙○○等事實不諱（見原審八十六年九月二十四日訊問
      筆錄），足見警訊筆錄及偵查筆錄確係依同案被告甲○○之供述為記載。而同
      案被告甲○○所述被告乙○○當時期有利用小燈泡為施用安非他命工具之情節
      ，復核與被告乙○○於八十五年十一月十八日為警查獲後在三重分局中興橋派
      出所之警訊中所供述：「我是用燈泡敲一個小洞用火燒烤後吸食」之方式相符
      。又同案被告甲○○於八十五年九月十九日十九時二十分許，經警查獲後，由
      警於當日二十三時許採取之尿液，經送鑑定結果，呈安非他命陽性反應，有臺
      北市立療養院煙毒尿液檢驗報告一份在卷可憑（見八十五年度偵字第二一九一
      二號偵查卷第十四頁、第十六頁），亦足以證實同案被告甲○○確有取得安非
      他命施用之事實。
（三）查甲○○與被告乙○○係同住之親兄弟，有卷附之戶籍謄本可稽（見原審卷一
      第九十頁），被告乙○○於八十五年十一月十九日經檢察官諭令交保，出面為
      其具保者即為甲○○，為其二人自承在卷，並有臺灣板橋地方法院檢察署刑事
      保證金收據一紙在卷可考（見八十五年度偵字第二二六七八號偵查卷第十九頁
      反面），以其二人如此親近之親屬關係，同案被告甲○○應無為減免自己施用
      安非他命罪責而設詞構陷親兄弟之理由，其所供於前述時間吸用之安非他命係
      由被告乙○○提供之情詞，應非虛妄，且復有前開補強證據足資擔保同案被告
      甲○○此部分供述之憑信性，則同案被告甲○○於警訊及偵查中指證被告乙○
      ○有在其二人之住處提供轉讓安非他命供其施用等語，應屬真實，堪以採信。
      被告乙○○否認有此部分轉讓安非他命行為及同案被告甲○○嗣改稱皆係委託
      被告乙○○購買云云，要屬事後卸責、迴護之詞，不足採信。綜上論述，本件
      事證明確，被告乙○○轉讓安非他命犯行，洵堪認定。
三、按安非他命經行政院衛生署於六十九年十二月八日以衛署藥字第三０一一二四號
    公告，列入藥物藥商管理法第十六條第一款（現修正為藥事法第二十二條第一款
    ）之「禁藥」管理，禁止輸入、製造，並自七十年六月一日起禁止販賣，嗣又於
    七十五年七月十一日以衛署藥字第五九七六二七號公告禁止使用在案，且安非他
    命嗣雖經該署公告復列入「化學合成類麻醉藥品」管理在案，惟其仍屬「禁藥」
    之一種，並未因嗣併列入「化學合成類麻醉藥品」管理，而有所變異，此業經行
    政院衛生署於八十一年二月二十一日以衛署藥字第八一０六六六九號函明示斯旨
    甚詳。被告乙○○無償將己有之安非他命轉讓予甲○○之行為，核係犯藥事法第
    八十三條第一項之明知為禁藥而轉讓罪。其持有之低度行為，為高度之轉讓行為
    所吸收，不另論罪。先後多次轉讓犯行，時間緊接，手法相同，觸犯犯罪構成要
    件相同之罪名，顯係基於概括犯意反覆實施，依刑法連續犯之規定以一罪論，並
    加重其刑。又被告於八十三年間，因違反麻醉藥品管理條例案件，經原審法院判
    處有期徒刑三月，如易科罰金以三佰元折算壹日確定，八十四年二月九日執行完
    畢，有本院被告全國前案紀錄表可稽。其於五年之內再犯本件有期徒刑以上之罪
    ，為累犯，應依法遞加重其刑。被告行為後，於八十七年五月二十二日生效之毒
    品危害防制條例第八條第二項規定，轉讓第二級毒品者，處六月以上五年以下有
    期徒刑，得併科新臺幣七十萬元以下罰金。茲比較行為時應適用之藥事法第八十
    三條第一項之法定本刑，係「五年以下有期徒刑，得併科新臺幣十萬元以下罰金
    」，應以藥事法第八十三條第一項之規定為輕，依刑法第二條第一項但書之規定
    ，自應適用藥事法第八十三條第一項規定論處，附此敘明。
四、原審以被告事證明確據以論科，固非無見。惟查，原判決理由欄漏未說明被告構
    成累犯所憑之依據，致有理由與事實、主文不相適合之違誤。被告上訴，猶執陳
    詞否認犯罪，雖非可採，惟原判決此部分既有不當，即屬無可維持，應予撤銷改
    判。爰審酌被告轉讓安非他命犯行所生之危害，轉讓之對象為其自己之兄弟，及
    其本案係通緝二年後始緝獲，事後未坦承此部分犯行之態度等一切情狀，仍如原
    審量處有期徒刑伍月。
五、公訴意旨另以：被告乙○○於八十五年七月底，在台北縣三重市○○○路上，轉
    讓安非他命予陳重州。因認此部分亦涉犯藥事法第八十三條第一項之明知為禁藥
    而轉讓罪嫌。經核公訴人認被告乙○○涉犯此部分罪嫌，係以證人陳重州於警訊
    及偵查中之指證為唯一論據。惟訊據被告乙○○堅詞否認有何被訴之犯行，辯稱
    ：伊沒有給陳重州安非他命，陳重州後來說是因大同分局警員說我把他說出來，
    他才說我云云。按犯罪事實應依證據認定之，無證據不得推定其犯罪事實，刑事
    訴訟法第一百五十四條定有明文。次按藥事法之明知為禁藥而轉讓罪，係以行為
    人所給與之標的物屬禁藥為其構成要件，則行為人所給與之標的物確係禁藥，乃
    屬構成犯罪事實之一部，應以嚴格證據證明之，不能僅據行為人或收受人言詞供
    述之一端，遽繩以行為人該一犯罪之刑責（最高法院八十三年度臺上字第五六三
    號判決意旨參照）。又依修正前之麻醉藥品管理條例第十三條之三規定，犯同條
    例第十三條之一第二項各款之罪，供出麻醉藥品來源因而破獲者，得減輕其刑。
    為避免有人冀求此一寬典而誣陷他人之情事發生，自應有足以令人確信供出來源
    者之供述為真實之證據，可資擔保其供述之真實性，始可採為認定之依據。
六、經查，證人陳重州於警訊中固稱：「今（八十五）年七月底這次向甲○○哥哥乙
    ○○要得一次，量為一泡，即為吸食一次的量，我未付錢，是我向他要的」（見
    八十五年度偵字第二一九一二號偵查卷第十二頁）；於偵查中復稱：「八十五年
    七月底向乙○○拿過一包安非他命，不用錢，在三重市○○○路上」等語（見八
    十五年度偵字第二二六七八號偵查卷第三二頁反面）。嗣於原審調查時，證人陳
    重州再證稱：「有在八十五年七月底向乙○○要過一泡安非他命，在三重市○○
    ○路路上向他拿的，乙○○只有給我一次安非他命」云云（見原審八十六年十二
    月十七日訊問筆錄）。陳重州雖始終指證被告乙○○有此一轉讓安非他命之行為
    。惟本案就證人陳重州部分，並未查獲任何與安非他命有關連之物品之事實，有
    八十五年九月二十日警訊筆錄附卷足考。而其於警訊中由警採取之尿液經送鑑定
    結果，亦無安非他命陽性反應之情（距其所稱之施用安非他命之日－八十五年七
    月底，已有一月之遙，其尿液自無呈現安非他命陽性反應之可能），並有臺北市
    立療養院煙毒尿液檢驗報告一份附卷可憑（見八十五年度偵字第二一九一二號偵
    查卷第十五頁、第十七頁）。是證人陳重州所供述被告乙○○於八十五年七月底
    曾交付之物是否確屬安非他命，依現時情況，乃屬無從查證而仍滋疑問，實難僅
    憑證人陳重州單方面而無其他補強證據之言詞供述，遽認被告乙○○確曾將安非
    他命交付予陳重州。況且，就證人陳重州所為關於其自己曾於八十五年七月底施
    用安非他命之自白部分，因無補強證據存在（即無相關之物品扣案、尿液亦無安
    非他命反應），根本失其證據之證明力，不得採為判斷其曾取得安非他命施用事
    實之根據（刑事訴訟法第一百五十六條第二項規定、最高法院四十六年臺上字第
    八０九號判例意旨參照），檢察官並依據此一理由認定陳重州涉犯之非法吸用化
    學合成麻醉藥品罪之嫌疑不足，為不起訴處分確定，有不起訴處分書一份附卷足
    參。則證人陳重州所為關於其於八十五年七月底施用之安非他命來源之供述，應
    亦難認有證據證明力。蓋證人自己所述之施用安非他命部分之供述，既已失去證
    據證明力，若謂其同一供述中所述安非他命來源部分，仍具有證據證明力，殊失
    事理之平。此外，復查無其他積極證據足資證明被告乙○○有轉讓安非他命予陳
    重州之犯行，尚難僅憑證人陳重州單方面且無補強證據之證述，遽行認定被告乙
    ○○有轉讓安非他命予陳重州之犯罪，被告乙○○此部分犯罪應屬不能證明。惟
  因公訴意旨認被告乙○○此部分犯嫌，與前開論罪科刑部分，有連續犯之裁判上
    一罪關係，爰不另為無罪判決之諭知。
據上論斷，應依刑事訴訟法第三百六十九條第一項、第三百六十四條、第二百九十九
條第一項、藥事法第八十三條第一項，刑法第十一條前段、第二條第一項但書、第五
十六條、第四十七條，判決如主文。
本案經檢察官吳國南到庭執行職務。
中      華      民      國    八十九    年      八      月      三      日
                                臺灣高等法院刑事第二十三庭
                                    審判長法  官  劉  靜  嫻
                                          法  官  宋      祺
                                          法  官  吳      燦
右正本證明與原本無異。
如不服本判決應於收受送達後十日內向本院提出上訴書狀，其未敘述上訴之理由者並
得於提起上訴後十日內向本院補提理由書（均須按他造當事人之人數附繕本）。
                                          書記官  陳  靜  姿
中      華      民      國    八十九    年      八      月      五      日


司法院資訊處製作；財團法人民間司法改革基金會備份。
